臺灣臺北地方法院刑事判決　　　　　　　94年度訴字第1609號
公　訴　人　臺灣臺北地方法院檢察署檢察官
被　　　告　壬○○
選任辯護人　陳松棟律師
上列被告因偽造文書案件，經檢察官提起公訴（94年度偵字第
950號），本院判決如下：
    主  文
壬○○無罪。
    理  由
一、公訴意旨略以：被告壬○○係美福國際股份有限公司（下稱
    美福國際公司）、美福倉儲股份有限公司（下稱美福倉儲公
    司）以及台灣羽毛股份有限公司（下稱台灣羽毛公司）之負
    責人，為從事股東名簿之備置及股東變更之申請登記業務之
    人；告訴人庚○○係美福國際公司、美福倉儲公司、台灣羽
    毛公司之股東，告訴人己○○係美福倉儲公司、台灣羽毛公
    司之股東，告訴人丙○○係台灣羽毛公司之股東。被告壬○○竟基於行使偽造私文書之故意，於民國93年3月間，在臺
    北市中山區○○○路160號6樓等處，未經授權，即擅自將告
    訴人庚○○、己○○、丙○○等放置在台灣羽毛公司等用於
    股務使用之個人印章，盜蓋於辛○○所提起之另案本院93年
    度聲字第957號證據保全事件民事陳報狀之同意書上，復持
    向本院陳報，足以生損害於庚○○、己○○、丙○○之權益
    ；又被告壬○○明知告訴人庚○○、己○○、丙○○已於93
    年4月5日發函前開三家公司，要求被告壬○○停止使用庚○○、己○○、丙○○先前放置於前開公司或簽證會計師處之
    印章，並對上述三家公司撤回一切代理權之授與，詎被告壬○○竟又基於行使偽造私文書、行使業務上登載不實文書及
    使公務員登載不實之犯意，於93年4月9日，在臺北市中山區
    ○○○路160號6樓等處，未經授權而盜用告訴人庚○○、己○○、丙○○之上揭印章於台灣羽毛公司、美福國際公司、
    美福倉儲公司之股票轉讓登記表，以辦理股票過戶相關手續
    ，將庚○○、己○○、丙○○所擁有之台灣羽毛公司、美福
    國際公司、美福倉儲公司之股票，全數移轉過戶於被告壬○○等人名下，並將前開虛偽不實之股東變更事項登載於其業
    務上執掌之股東名簿，於93年9月3日持之行使向臺北市商業
    管理處辦理變更登記，使不知情之承辦公務員將台灣羽毛公
    司、美福國際公司、美福倉儲公司之股權變動及股東變更登
    記之不實事項登載於台灣羽毛公司、美福國際公司、美福倉
    儲公司變更登記表，足生損害於庚○○、己○○、丙○○之
    權益及臺北市商業管理處對公司登記管理之正確性。因認被
    告係犯刑法第216條、第210條之行使偽造私文書罪、第216
    條、第215條之行使業務登載不實文書罪及第214條之使公務
    員登載不實罪等罪嫌。
二、按犯罪事實應依證據認定之，無證據不得認定其犯罪事實；
    而不能證明被告犯罪者，應諭知無罪之判決，刑事訴訟法第
    154條第2項、第301條第1項分別定有明文。又事實之認定，
    應憑證據，如未能發現相當證據，或證據不足以證明，自不
    能以推測或擬制之方法，為裁判基礎；且認定犯罪事實所憑
    之證據，雖不以直接證據為限，間接證據亦包括在內，然而
    無論直接證據或間接證據，其為訴訟上之證明，須於通常一
    般之人均不致有所懷疑，而得確信其為真實之程度者，始得
    據為有罪之認定，倘其證明尚未達到此一程度，而有合理之
    懷疑存在而無從使事實審法院得有罪之確信時，即應由法院
    為諭知被告無罪之判決，亦經最高法院40年台上字第86號、
    76年度台上字第4986號著有判例意旨可資參照。
三、本件公訴意旨認被告涉犯上開罪嫌，無非係以被告自承於94
    年4月9日收到告訴人庚○○等三人關於撤回授權過戶上開公
    司股票及印鑑章使用之存證信函後，始將告訴人庚○○等三
    人之股票移轉過戶於其名下之事實，並坦承辛○○提起之另
    案本院93年聲字第957號證據保全事件，民事陳報狀之同意
    書係由其蓋章之事實，亦坦承台灣羽毛公司股權之移轉由其
    負責核章並持之向主管機關辦理變更該公司股權變動及股東
    變更登記之事實、告訴人庚○○、丙○○之指訴、證人甲○○、辛○○之證述，並有辛○○93年3月18日聲請本院保全
    證據民事陳報狀之同意書影本1紙、93年4月5日臺北光復郵
    局36支局第809號存證信函影本1紙、台灣羽毛公司變更登記
    表、公司章程、93年4月8日股東臨時會議議事錄、董事會議
    事錄及93年4月8日及同年4月9日股東名冊等文件各1份、93
    年9月3日台灣羽毛公司變更登記表等資為論據。訊據被告則
    堅詞否認有何公訴意旨所指犯行，辯稱：伊係依照父親黃榮
    圖之遺囑辦理股票過戶，並為了節稅故使用告訴人等之印章
    辦理節稅程序及證據保全，其係為雙方共同之權益，並非個
    人利益，雙方係因遺產繼承而生嫌隙，伊並無偽造文書等語
    。
四、經查：
（一）關於被告壬○○涉嫌盜用告訴人庚○○、己○○、丙○○
      之印章於證據保全事件民事陳報狀之同意書部分：
    1.證人即處理黃榮圖生前債務調解事件之律師乙○○於本院
      審理時結證稱：「我有見過士林地院91年士調字第77號調
      解筆錄，我自己有收到二份正本。我有處理該調解事件。
      90 年底黃榮圖過世後，因他的遺產龐大，所以遺產稅很
      重，到91年中時，甲○○來找我告訴我黃家繼承人想要節
      稅，若可以增加遺產的負債，就可以少繳稅。當時他們去
      找黃榮圖的負債告訴我有一筆是他的兄弟與他合買土地，
      因為他們在買土地時，可能是集中資金，但登記在一人名
      下，所以對兄弟有請求移轉土地的請求權，他們想要以這
      樣的債權做為遺產的負債。甲○○不知如何瞭解可以用調
      解的程序去辦理，他先寫一份調解申請書想要去中山調解
      委員會，我建議他用法院的調解，感覺更有利，所以我幫
      他寫調解申請狀，由他自己去法院遞出，後來收到士林地
      院開庭通知，我們有商量何人代表申請人，何人代表相對
      人，後來決定由甲○○代表申請人黃榮圖，由我代表八位
      相對人，即繼承人。開庭當天因為我出國，所以我請我事
      務所的受僱律師開庭，事前已經講好要以認諾的方式達成
      調解，好持該調解筆錄向國稅局申報債權。本來講好的債
      權是一億，但調解當天多了一千萬元的利息，這是我事前
      沒有交代的。我接洽的唯一窗口只有甲○○，我不只辦這
      個案子，我還替黃榮圖辦好幾個案子，都是由甲○○跑腿
      ，雖然我偶爾會去黃榮圖辦公室跟他接洽，但有關案件的
      文件，及用印等程序，多數由甲○○跟我接洽。我的認知
      甲○○是黃榮圖的連襟，所以黃榮圖很信任甲○○。黃榮
      圖是大老闆，當然習慣請手下做事，黃榮圖過世之後，當
      然也有甲○○處理後續事宜。我只有跟甲○○聯絡，但我
      不知道是哪些人交代甲○○辦事，我並不認識調解事件的
      申請人辛○○，辛○○的印章也是甲○○拿來蓋在調解申
      請狀上。... 當時我擔任相對人即丙○○等繼承人等八人
      ，所有我的聯絡窗口只有甲○○，要做這個調解事他跟我
      商量，我替他做，法律上是通謀虛偽意思表示，這只有甲○○跟我說，到了要開庭之前才確認甲○○代理辛○○，
      我代理其他繼承人。我沒有跟相對人即八位繼承人確認，
      八位都沒有。後來在這份調解程序要認諾，開庭前就講好
      ，這個也是甲○○跟我講的，我並無跟丙○○等人確認是
      否有認諾之意思，因為甲○○是丙○○的姊夫，他們是這
      麼親的關係，所以我不會懷疑。後來丙○○有提出宣告調
      解筆錄無效。這是我辭任之後，後來他們再找其他事務所
      處理，當時我有到庭作證。因為辛○○用調解筆錄作為執
      行名義去查封丙○○、庚○○及己○○的財產。在我作這
      個調解筆錄時，我就知道萬一這個是假的，辛○○拿出來
      會對丙○○不利，所以當時我有做一份清償證明的稿，請
      甲○○拿去給辛○○簽，我跟他說這份比較保險，但後來
      辛○○沒有簽那份稿，反而拿調解筆錄去申請強制執行。
      開庭那天我出國請別的律師去開庭，因為委任狀沒有準備
      好，開庭的律師就拿之前其他案件的委任狀去開庭，我回
      國知道後，就另外準備一份委任狀，請甲○○請八位繼承
      人簽名蓋章後，我親自拿去士林地院換回錯誤的委任狀。
      因為丙○○提出主張他對於該件完全不知道，但這份委任
      狀確實是他簽名蓋章，但甲○○是否有跟丙○○講清楚為
      何要出具這份委任狀我不確定，但這份委任狀確實是他們
      親自簽名蓋章，調解申請狀有八份繕本，上面有戶籍地址
      ，法院也有分別送達給這八位相對人，包括丙○○和他兒
      子應該都有簽收到調解申請狀的繕本，所以對於調解內容
      當時我是認為他們都知情，事後沒有人告訴我他們不知情
      或沒有同意這樣做，直到他們交惡之後，丙○○告知我他
      不知情，我感覺很意外。因為我自己本身是雙方代理，是
      否果真有這個債權我至今還不確定有無，但我知道這個調
      解是為了省稅所做的程序，這個調解程序是通謀虛偽意思
      表示，因為我是雙方代理，但至於調解內容是否有這個債
      權我不確定。」等語（參本院96年5月8日審判筆錄第4至5
      、7至9頁）；而證人即調解事件聲請人辛○○於本院審理
      時結證稱：「士林地院調解筆錄這是甲○○來找我，叫我
      配合他，由他去辦理。所以我事前知道這件事。我都不認
      識袁曉君律師或是乙○○律師，也沒有委託他。這份調解
      筆錄第二行我的代理人寫甲○○，不是我指定，他叫我跟
      他配合，我同意。這份調解筆錄是要做何用我不知道。他
      說他是為了要節省遺產稅稅金的事情。偵卷二第49至64頁
      之保全證據相關資料中第64頁同意書我不知道，都是甲○○辦的。這個保全證據案子，是甲○○辦的，我同意他去
      辦的，我有蓋章。這個保全證據目的是我要跟黃榮圖討債
      。也可能跟稅有關。前面這張同意書印章是誰蓋的我不知
      道。是甲○○自己拿去辦的。同意書我沒有看過，但我有
      同意他們去辦。我在偵查中說這個同意書是你叫人送到美
      福公司請壬○○蓋的，壬○○蓋好後再請人拿給我，但都
      是甲○○拿給我辦的，都是他跟我接頭。我沒有跟壬○○
      說丙○○、庚○○、己○○都同意在上面蓋章。壬○○在
      警局說我跟他說丙○○等三人都同意在這個保全證據蓋章
      ，是甲○○跟他說他們都同意要去辦，我說好你們去辦，
      都是甲○○跟我說的。丙○○他們三人到底有無同意我不
      知道，都是甲○○跟我說的。」等語（參本院96年5月8日
      審判筆錄第10至12頁）；又證人即辦理黃榮圖遺產稅事宜
      之代書丁○○於本院審理時結證稱：「我有處理黃榮圖遺
      產稅申報事宜。是甲○○帶我去壬○○辦公室與壬○○討
      論遺產稅申報事情。我有處理後續遺產稅申報事宜。我處
      理遺產稅事宜時，有與黃榮圖的繼承人接觸。有和壬○○
      和甲○○接觸。後來大約93年，國稅局要調資料，甲○○
      帶我與丙○○見面談一些事情。就是談關於黃榮圖先生資
      金往來之事，丙○○希望與我見面談一下。遺產稅申報時
      ，有關丙○○名義之簽名或蓋章，都是由甲○○在處理。
      我當初沒有要求甲○○要受丙○○合法委任，以前我替丙○○及黃榮圖處理事情，例如黃榮圖要買賣土地，由甲○○出面與我接洽，我準備資料，再去找黃榮圖碰面辦理買
      賣事項。所以這件事情我認定甲○○有權代表丙○○。因
      為處理遺產時，關於配偶差額請求權部分，我有跟甲○○
      說需要繼承人本人親自簽名用印，所以當甲○○把資料辦
      好交給我時，我就認定他是有權利。在黃榮圖遺產稅申報
      過程中，有談到如何節稅問題，這個是一定要談的，就代
      書立場言，會提到如何節稅，給我資料才能申報。相關節
      稅事項大部分是透過甲○○交給我的一些憑證。甲○○交
      給我的憑證有包括這份士林地院的調解程序筆錄。... 有
      關遺產稅申報，主要與我接觸的人是甲○○。剛開始透過
      甲○○，但若我需要戶籍等相關資料時，壬○○這部分我
      就跟壬○○拿，丙○○部分就跟甲○○拿，其他繼承人不
      是跟壬○○就是跟甲○○拿。有關士林地院調解筆錄，若
      他主張債務，國稅局要實質審查，所以需要透過法院的程
      序來取得的憑證。這份調解筆錄我忘記是誰給我，但不是
      甲○○就是壬○○。」等語（參本院96年4月10日審判筆
      錄第9至11頁）。足見黃榮圖遺產節稅事宜，係由甲○○
      代理丙○○等與證人乙○○律師接洽，並由甲○○擔任該
      調解事件聲請人辛○○之代理人。而以辛○○名義向本院
      聲請93年聲字第957號保全證據程序，亦係由甲○○辦理
      ，其中93年3月17日之同意書，亦係由甲○○所辦理。是
      該同意書上之丙○○、庚○○、己○○之印文，究竟是由
      被告壬○○盜用或由證人甲○○基於代理權而取用告訴人
      等留存於台灣羽毛公司之印章蓋用，實非無疑。
    2.至證人甲○○雖於本院審理時結證稱：「我是黃榮圖過世
      之後，壬○○叫我過去幫忙辦理遺產稅的事情，我只是轉
      交證件而已。... 調解程序是辛○○先生為了替黃榮圖先
      生節稅而指派我為代理人。我只是幫忙辦這件事情，是他
      們談好蓋章，我只是跑腿當代理人。這份調解筆錄內所記
      載的金額1億元不是黃榮圖遺產稅申報的相關債務。我有
      聽他們討論是為了要節稅所以去做的假債權。辛○○和稅
      捐處的謝文定先生討論的。我只是坐在旁邊聽。」、「這
      個調解案子是辛○○叫我去做，壬○○也說這是為了大家
      節稅，所以做這樣的假債權，大家都有好處。... 辛○○
      說要替他哥哥省稅，所以才以這樣方式讓遺產稅少一點。
      是辛○○找我談，壬○○也同意。這是為了省稅而做，與
      遺囑無關。」等語（參本院96 年4月10日審判筆錄第5至6
      頁、本院96年5月8日審判筆錄第9至10頁），查與前述證
      人乙○○、辛○○、丁○○所證不合，且證人甲○○為黃
      榮圖之連襟，其為告訴人丙○○之姊夫、為告訴人庚○○
      、己○○之姨丈，長期受黃榮圖、告訴人丙○○之信任，
      為其等處理事務；而證人甲○○與被告壬○○間，亦因長
      期共同使用辦公室等原因，有相當之信賴關係，是證人甲○○所證難免有為難迴護之情，故其證言尚難採信。
    3.況以辛○○名義，向本院聲請保全證據程序，其目的與以
      辛○○名義向臺灣士林地方法院聲請調解，均為黃榮圖遺
      產稅結束之目的而生，對告訴人丙○○、庚○○、己○○
      及被告而言，均無不利。其中93年3月17日同意書所載內
      容，無非為立書人同意法院向銀行調取支票以保全證據，
      無何損害告訴人丙○○、庚○○、己○○權利之情。綜上
      。被告並無侵害告訴人等權益之犯罪動機與目的，且公訴
      人所舉證據，尚無法證明被告確有盜蓋告訴人等個人印章
      、行使偽造私文書之犯行。
（二）關於被告壬○○涉嫌盜用告訴人庚○○、己○○、丙○○
      之印章於台灣羽毛公司、美福國際公司、美福倉儲公司之
      股票轉讓登記表，並據以辦理股票過戶相關手續部分：
    1.緣黃榮圖生前經由證人甲○○洽請證人乙○○律師，於告
      訴人丙○○及黃榮圖同時在場之90年7月10日訂立遺囑，
      此經證人乙○○於本院審理時證稱：「我見過這份遺囑，
      是我做的見證，這份遺囑是甲○○跟我事務所接洽。這份
      遺囑是我去黃榮圖家中辦的，當時有黃榮圖和他太太丙○○在場，但在我去黃榮圖家之前關於遺囑內容我只跟甲○○接洽過。這份遺囑正本是我保管。當時有製作很多份副
      本。黃榮圖至少有八位繼承人，至少每位繼承人會有一個
      副本，遺囑正本由我保管。副本當時全部交給甲○○代為
      轉交。... 黃榮圖遺囑應該是把相關財產全部都做安排，
      我不知道是否還有漏掉，當初寫這份遺囑時，他的神智很
      清楚，我想應該很完整。這份遺囑是甲○○跟我接洽，他
      告訴我全部內容，我再把內容以法律文字定案，他有給過
      我草稿，例如如何分配。他給我的草稿我不知道是誰擬定
      ，應該是他有跟黃榮圖和他的太太討論，至於有無跟其他
      小孩討論我不確定。這份遺囑內容我相信是黃榮圖先生的
      意思，在他家的時候我還一點一點唸給他聽還有解釋，他
      的神智很清楚。前面接洽只有甲○○，我當然要確認是黃
      榮圖的意思。」等語（參本院96年5月8日審判筆錄第3、6
      頁）屬實。該遺囑第五項訂明：「丙○○、己○○、庚○○三人持有台灣羽毛股份有限公司之股份共計十一萬股，
      應全部移轉登記黃明山、壬○○、黃明煌、黃明堂或其指
      定人（數額之分配由四人自行協調），證券交易稅由壬○○等承受股權之人負責繳納。」嗣黃榮圖於90年8月31日
      死亡後，係由告訴人丙○○向被告及其他繼承人提出黃榮
      圖之遺囑，而告訴人丙○○於本院審理時亦證稱：「我有
      看過黃榮圖的這份遺囑。遺囑第五項是記載丙○○、己○○、庚○○持有之台灣羽毛公司股份計11萬股，應全部移
      轉給壬○○等或其指定之人。」（參本院96年3月20日審
      判筆錄第6頁），告訴人丙○○既於訂立遺囑時在場，被
      繼承人死亡後告訴人丙○○提出遺囑，並承認遺囑之內容
      ，足見告訴人等及被告均有遵照遺囑內容執行之義務。
    2.次查告訴人丙○○、己○○、庚○○之印鑑章及十一萬股
      股票原先係其等放置於台灣羽毛公司，並在黃榮圖之保管
      之中，嗣於黃榮圖書立遺囑，並計畫將台灣羽毛公司分給
      第一任太太之子即被告，故黃榮圖便將上述股份及相關印
      鑑章移交由被告保管等情，除經被告於警訊及偵訊時供陳
      ：「告訴人庚○○及己○○等2人之印章，於上述公司成
      立時，即由我交代會計小姐篆刻，平常均由我使用。丙○○之印章於我父親過世前即交給我保管，並由我使用。有
      關臺灣羽毛公司部分，因為我父親於遺囑中即交代丙○○
      等3人之股份移轉給我及黃明山等4人，故渠3人之印章均
      由我保管及使用。」、「因為我與丙○○有私下協議，所
      以丙○○、庚○○及己○○之印章才會一直由我保管，以
      方便辦理遺產及股票過戶時使用。當時因丙○○、庚○○
      及己○○等3人印章仍由我保管中，並放置於我公司經理
      戊○○處。」、「印章是臺灣羽毛的股東章，以前就授權
      我保管使用。」、「我父親生前交給我告訴人等的印章、
      股票，但正確時間我已不記得，約是90年間在公司交給我
      的，有經過告訴人等的同意，在我父親的遺囑上已經寫的
      很清楚，且遺囑是丙○○請律師所立的。」等語（分別參
      偵查卷一第28、34至35頁及偵查卷二第74、91頁）外，並
      經告訴人丙○○、庚○○於警訊時證稱：「我及二子之印
      章先前均置於前開公司或簽證會計師處。」、「我及己○○和母親丙○○之印章先前均置於前開公司或簽證會計師
      處。」等語（參偵查卷一第4、14頁），是告訴人丙○○
      、己○○、庚○○之印鑑章及十一萬股股票原先係其等放
      置於台灣羽毛公司，並在黃榮圖之保管之中，嗣於黃榮圖
      書立遺囑，並計畫將台灣羽毛公司分給第一任太太之子即
      被告，故黃榮圖便將上述股份及相關印鑑章移交由被告保
      管。
    2.又證人乙○○於本院審理時證稱：「遺囑13條當時是寫由
      我執行，但雙方即黃太太及他的小孩和壬○○的五個兄弟
      都不接受我出面協調，所以我就辭任。我有具體協調作為
      ，壬○○本人都到我事務所找我，請我跟黃太太商量，因
      為其中他認為他已經履行了，黃太太也找我說壬○○沒有
      履行裡面的一些條文，我跟他們雙方勸說請他們各自讓一
      步，但他們都不肯，雙方各執一詞。...遺囑第六項中，
      要由臺灣羽毛公司清償銀行抵押貸款二千萬，是因為黃榮
      圖事業多元，除美麗華飯店，臺灣羽毛公司及旗下公司，
      這些公司是他生前把一些股權分配給他孩子們，遺囑訂立
      時，他的心願是二家公司分開，本來股東交叉重疊，因他
      有二個太太，前面生五個，後面生二個，他要把二家分別
      持有不同公司的股份，這是他的心願，所以有些股權需要
      交換。過去黃榮圖沒有那麼多現金，就用不動產抵押貸款
      出來給公司週轉或購買新的不動產資金，因他統籌這些事
      情，所以後來分配財產他希望第二位太太及其小孩所分到
      的財產上面已經清了即沒有負債，因為他擔心他們沒有能
      力清償，所以要求原來已經貸款的不動產要由臺灣羽毛公
      司來還，因為臺灣羽毛公司他是分給第一個太太的小孩。
      第六項因為該不動產當初辦理抵押貸款是當時黃榮圖應用
      在其他投資上，所以他不希望他的第二任太太及小孩來負
      擔債務，因為該不動產是分配給他第二任的太太及小孩，
      所以要求由臺灣羽毛公司來清償該不動產上面的貸款。黃
      榮圖先生全部銀行貸款債務有沒有都寫在遺囑裡面這點我
      不清楚，我寫進來的都是他們告知我的，是否有其他沒有
      告知我的負債我不確定。因為有些遺產是要放在公司裡面
      或是早就給他的小孩，那些若是公司負債沒有必要當成他
      的遺產處理。壬○○就遺囑執行和丙○○有執行，他履行
      了應該是遺囑的前幾條，只有在最後1條還沒有做。他表
      示從第1 條開始，關於他要移轉的股權及清償的貸款他說
      他都有做，只有後面當時還在蓋的房子裝潢還沒有做，這
      是他跟我說的。」等語（參本院96年5月8日審判筆錄第4
      、6至7頁）；而證人戊○○於本院審理時證稱：「付款分
      配明細表顯示支付款項我知道。這個款項是付景泰園，這
      是黃榮圖與別人合夥蓋的住宅，這些款項是壬○○付款，
      這是我經手的，除了最後一筆沒有付以外，其他都是壬○○付的。匯款部分是我匯給甲○○的，取款條有時是我寫
      的，有時是之前的同事楊小姐寫的，銀行都是我去跑，拿
      現金回來。我在臺灣羽毛的工作負責進出口和銀行業務，
      等於全包，因為公司的人很少。我跑銀行業務很多。跟我
      們有關的公司都是我在跑，包括美福企業，臺灣羽毛，還
      有壬○○、巫秀鳳、還有之前我也有跑黃榮圖的。因為銀
      行只有我一個人跑，所以要跑銀行的就找我。我有無看過
      這份存摺影本。這個本子在我手上，上面的字都是我所寫
      的。這是我每次去銀行所做的紀錄，怕忘記。這個存摺的
      910603現金支出1000萬元，後面字樣領現（希先生）登記
      希，這是我當天所寫，就是91年6月3日所寫。我當天一定
      會註記。我確定是我的筆跡。這筆款項提領的註記是因為
      領現金銀行要註記是誰領的，因為現金龐大，我請銀行行
      員送來我們公司交給我，來的時候我再把存摺及取款條請
      條給行員，我錢拿了之後我把上交給壬○○，壬○○馬上
      交給甲○○，我們三個人在同一個辦公室。登記希是銀行
      大額領款登記簿上是寫希先生領，有他的身分證字號和名
      字，是我拿甲○○身分證交給行員登記。這筆1000萬元給
      甲○○是要還己○○與上海銀行內湖分行借985萬的錢，
      這是壬○○幫己○○還銀行貸款的本息。幫己○○是壬○○說的。領錢的時候我知道這是要還己○○的。在90年8
      月31日黃榮圖過世之後，到目前為止，還是由我清償丙○○等三人銀行款項問題。壬○○有替庚○○還另外一個誠
      泰銀行南京東路分行的1000萬元貸款款項。這是在91年5
      月23日。包括利息每月都是壬○○存摺扣帳。」等語（參
      本院96年5月8日審判筆錄第14至16頁）；又證人甲○○於
      本院審理時證稱：「付款明細表上面有三個甲○○的簽名
      是否我所簽。我有無收到付款分配明細表上所記載之407
      萬、456萬、445萬元，這是黃榮圖委託我轉交的工程款。
      我轉交給金用周先生。錢是黃榮圖給我的。黃榮圖在第一
      筆款轉交給我的時候，就跟我說如果他後面工程款有問題
      ，他會交待給壬○○，叫我跟壬○○拿這個工程款。所以
      後面二筆是我跟壬○○拿的，這是黃榮圖生前有交待壬○○的事。」等語（參本院96年4月10日審判筆錄第4頁）。
      綜參上開證人乙○○、戊○○、甲○○之證言，足見就遺
      囑執行部分，被告方面至少已為遺囑中關於細雪公司股份
      及財產之處理、向上海銀行清償抵押之貸款、美福企業公
      司股份之質押擔保、景泰園建屋計畫興建委員會工程款及
      裝潢費之給付等部分內容，而衡諸常情，遺囑既係由告訴
      人等所提出，則被告於踐行遺囑內容時，自然必對告訴人
      認同遺囑之內容及遺囑之執行無所懷疑，始願意配合執行
      遺囑之內容；今不論被告對遺囑之真正及效力是否有疑慮
      ，然被告業已執行了部分遺囑之內容，則表示其對告訴人
      等踐行遺囑內容之行為有所期待，是其以告訴人等留存之
      印鑑章辦理股票之移轉，僅係其踐行遺囑內容之相對行為
      ，故其主觀上應無盜用印章、偽造文書之故意。
五、綜上所述，本件被告係為節省遺產稅及依照父親遺囑內容辦
    理證據保全、節稅程序及股票過戶，而蓋用告訴人等之印章
    ，並持以辦理證據保全、節稅及過戶程序，並無何犯罪動機
    及目的，而公訴人所舉之證據，尚無法證明被告確有其所指
    之犯行。是以，本院對於卷內訴訟資料經逐一剖析，參互審
    酌，尚無從獲得有罪之心證，則揆諸前開法律規定及判例意
    旨所示，應諭知被告無罪之判決，以示慎審。
六據上論斷，應依刑事訴訟法第301條第1項，判決如主文。
本案經檢察官鄧巧羚到庭執行職務。
中　　華　　民　　國　　96　　年　　6 　　月　　15　　日
　　　　　　　　　刑事第十二庭  審判長法  官  李英豪
                                      法  官  陳慧萍
                                      法　官　曾正龍
以上正本證明與原本無異。
如不服本判決，應於判決送達後10日內，向本院提出上訴狀。
                                      書記官  彭自青
中　　華　　民　　國　　96　　年　　6 　　月　　27　　日
